【裁判字號】    98,交聲,102
【裁判日期】    981022
【裁判案由】    違反道路交通管理處罰條例聲明異議
【裁判全文】
臺灣臺東地方法院交通事件裁定        98年度交聲字第102號
原處分機關  交通部公路總局高雄區監理所臺東監理站
異  議  人
即受處分人  甲○○
上列受處分人因違反道路交通管理處罰條例案件，對於交通部公
路總局高雄區監理所臺東監理站中華民國98年7月9日所為之處分
（原處分案號：東監違裁字第裁81-CO0000000號）聲明異議，本
院裁定如下：
    主  文
原處分撤銷。
甲○○不罰。
    理  由
一、按道路交通管理處罰條例第8 條所定公路主管機關所為之裁
    決，其性質為行政處分。依道路交通案件處理辦法第20條前
    段規定，交通法庭認為聲明異議有理由或聲明異議雖無理由
    而原處分不當或違法者，應以裁定將原處分經聲明異議部分
    撤銷，並自為裁定。又法院受理交通事件，準用刑事訴訟法
    之規定，道路交通管理處罰條例第89條前段定有明文，參諸
    最高法院76年臺上字第4986號判例意旨所示：「認定犯罪事
    實所憑之證據，雖不以直接證據為限，間接證據亦包括在內
    ，然而無論直接證據或間接證據，其為訴訟上之證明，須於
    通常一般之人均不致有所懷疑，而得確信其為真實之程度者
    ，始得據為有罪之認定，倘其證明尚未達到此一程度，而有
    合理之懷疑存在而無從使事實審法院得有罪之確信時，即應
    由法院為諭知被告無罪之判決」，法院於審理行為人違反道
    路交通管理處罰條例案件，當踐行完畢調查證據之程序後，
    為事實之認定時，如就原處分機關所認定之行為人違規之事
    實仍有合理之訴訟上懷疑，而無法確信行為人確有該當於道
    路交通管理處罰條例各該處罰條文之構成要件事實者，即應
    依訴訟上之待證事實「倘有懷疑，則從被告之利益作解釋」
    之證據法則，為有利於受處分人之認定。
二、原處分意旨略以：異議人即受處分人甲○○於民國98年5月
    11日下午4時50分許，駕駛車號580-JB號營業貨運曳引車，
    在臺北縣萬里鄉舊臺二線中幅路與基隆交界處，經臺北縣政
    府警察局金山交通分隊員警舉發「所載貨物飛散」違規，依
    道路交通管理處罰條例第30條第1項第2款之規定，處罰鍰新
    臺幣（下同）3千元，並依第63條第1項記違規點數2點。
三、異議人甲○○經本院傳訊未到庭，於異議狀中表示異議意旨
    略以：伊於上揭時地駕駛車號580-JB號車裝載廢土，為警攔
    停舉發「載運廢土超出欄板，影響後方行車安全」之違規，
    。又經申訴後，臺北縣政府警察局金山分局98年6月1日回函
    稱舉發當時發現「載運廢土之580-JB號營業貨運曳引車，其
    廢土已超出車斗欄板，且覆蓋之帆(網)布亦未能完全密封，
    顯有掉落路面，影響其他人、車安全可能」。惟是否有拍照
    存證其駕駛580-JB號車沿路飛散、掉落廢土，亦未將照片回
    覆異議人知悉，員警舉發顯未依照證據而有失公允等語。
四、經查：
  (一)按汽車裝載貨物有滲漏、飛散或氣味惡臭者，處汽車駕駛
      人3000元以上9000元以下罰鍰，並責令改正或禁止通行，
      且記汽車駕駛人違規點數2點，道路交通管理處罰條例第
      30條第1項第2款、第63條第1項第2款分別定有明文。次按
      道路交通管理處罰條例第30條第1項第2款之規定，係指汽
      車裝載之貨物發生「飛散」之情形者，應處罰之，若非係
      汽車裝載之貨物發生飛散之情形，而係汽車裝載之貨物有
      「飛散之虞」者，即無法依前揭規定處罰至明。
  (二)本件異議人於98年5月11日下午4時50分許，駕駛載有廢土
      之車號580-JB號營業貨運曳引車，在臺北縣萬里鄉舊臺二
      線中幅路與基隆交界處，經警攔停舉發「載運廢土超出欄
      板，影響後方行車安全」之事實，此為異議人所不爭執，
      並有臺北縣政府警察局98年5月11日北縣警交大字第CO000
      0000號舉發違反道路交通管理事件通知單影本一紙（下稱
      舉發通知書）在卷可稽，又異議人當時所載廢土超出所駕
      營業貨運曳引車之車斗欄板，且覆蓋之帆(網)布外觀甚為
      破損，並未能完全密封廢土之表面，有證人即臺北縣政府
      警察局金山交通分隊警員劉俊志所呈照片8張可據，應可
      採信。惟經本件舉發員警劉俊志於本院98年10月21日調查
      時證稱：「當天我警執行交通巡邏取締砂石車勤務，在臺
      北縣萬里鄉舊臺二線中幅路與基隆交界處，有兩部砂石車
      從基隆往萬里方向行駛，該兩部砂石車均有明顯超載情事
      ，且帆布均已破爛，無法蓋住廢土，只要路面不平，則廢
      土一定會掉落，.....，其所載運之廢土隨時有掉落路面
      之情形致影響後方行車安全，故我們隨即攔車舉發」、「
      （問:你在攔停的過程中，砂土有無掉落地面?）沒有掉落
      ，但可以懷疑會掉落」、「（問:當時是否地上有廢土？
      ）有，但不是該兩部砂石車所掉落造成的」、「（問:該
      廢土是何種廢土？）有黏性，不過很乾」等語（見當日訊
      問筆錄），尚不能據此即判斷異議人有飛散廢土之具體事
      實，而為異議人不利之認定。又道路交通管理處罰條例並
      無所載貨物「超出車斗欄板，且覆蓋之帆(網)布亦未能完
      全密封」即應予裁罰之規定，是被告駕駛營業貨運曳引車
      載運廢土超出車斗欄板，且所覆帆(網)布亦未能完全密封
      廢土等情，難謂於法有違；本件舉發通知書既未記載貨車
      載運廢土有飛散之事實，僅記載「載運廢土超出欄板，影
      響後方行車安全」，而交通部公路總局高雄區監理所臺東
      監理站，未予深究違規事實，即以「所載貨物飛散」為舉
      發違規事實予以處罰，顯屬無據。
五、綜上所述，本件不能證明異議人駕車載運廢土有飛散之事實
    ，原處分機關遽予裁罰，尚有未洽。本件異議為有理由，原
    處分應予撤銷，另諭知異議人不罰。
六、據上論斷，應依道路交通案件處理辦法第20條前段，裁定如
    主文。
中    華    民    國    98    年    10     月   22    日
                  交通法庭法  官  林拔群
以上正本證明與原本無異。
如不服本裁定，應於裁定送達後5日內向本院提出抗告狀（須附
繕本）。「切勿逕送上級法院」
中    華    民    國    98    年    10    月    26    日
                          書記官  廖偉志


司法院資訊處製作；財團法人民間司法改革基金會備份。
